臺灣高等法院刑事判決　　　　　　　　 96年度上訴字第340號
上　訴　人
即　被　告　戊○○
　　　　　　　　　　　號2樓
上列上訴人即被告因詐欺等案件，不服臺灣臺北地方法院94年度
訴字第1838號，中華民國95年11月30日第一審判決（起訴案號：
臺灣臺北地方法院檢察署94年度偵字第10005號、94年度偵緝字
第1711、1712、1713號）及移送併辦（臺灣新竹地方法院檢察署
94 年度偵字第5790號、臺灣士林地方法院檢察署94年度偵字第
11260號、95年度偵字第881號、臺灣臺南地方法院檢察署94年度
核退偵字第1129號、臺灣臺北地方法院檢察署94年度偵字第1975
7號、第19758號、第19759號、95年度偵緝字第61號、95年度偵
字第3639號、4750號），提起上訴，本院判決如下：
    主  文
原判決關於常業詐欺部分撤銷。
戊○○連續行使偽造私文書，足以生損害於他人，處有期徒刑貳
年。
其他上訴駁回。
撤銷改判部分，與上訴駁回部分，應執行有期徒刑貳年陸月。
    事  實
一、戊○○前於民國91年10月間，因犯侵占案件，經臺灣臺北地
    方法院以94年度簡字第2017號判處有期徒刑6月確定；又於
    93 年7月間，因犯竊盜案件，經臺灣臺北地方法院以93年度
    易字第1628號判處有期徒刑3月，上開2案件經臺灣臺北地方
    法院95年度聲字第94號裁定應執行有期徒刑8月，於95年6月
    12 日入監服刑，至96年1月22日縮刑期滿（不構成累犯）。
    竟基於為自己不法所有之概括犯意，於入監服刑前，連續為
    下列詐欺犯行：
（一）於93年4月初某日，戊○○於「YAHOO!奇摩拍賣」網站刊
      登拍賣廣告，佯為出售Panasonic牌GD88型行動電話機1支
      作為誘餌，使不特定人得藉由電腦網路設備連結上述網站
      而知悉內容，乙○○誤信確有上開行動電話機擬出售而於
      網頁留言，戊○○即以0000000000號電話發話與乙○○聯
      絡，佯稱以新臺幣（下同）5,200元成交，致使乙○○陷
      於錯誤，即於93年4月8日17時28分許，依戊○○指示將5,
      200元匯入柳佳玲指定之銀行代號815（即日盛國際商業銀
      行）、帳號00000000000000號帳戶（戶名柳春來，不知情
      ）內，戊○○詐得上開款項後卻未依約於收款後3日內將
      該手機交予乙○○，乙○○始知受騙。
（二）戊○○於93年4月16日得知巳○○欲以4,750元購買賣方帳
      號「canon3688」在「YAHOO!奇摩拍賣」網站拍賣NOKIA
      牌6610型行動電話機1支之訊息，隨即於該日下午14時許
      ，以00000 00000號行動電話號碼發話與巳○○聯絡，對
      巳○○佯稱其為「陳雅芸」，並誆稱願以4,820元將NOKIA
      牌6610型行動電話機1支賣給巳○○，使巳○○陷於錯誤
      ，即於當日下午14時33分許，在基隆市○○街6號臺灣銀
      行自動櫃員機操作而轉帳4,820元至戊○○指定之銀行代
      號011（即上海商業儲銀行）、帳號00000000000000號帳
      戶（戶名戊○○）內，戊○○因此詐得上開款項。嗣資澎
      因未收到該行動電話機而以電子郵件與賣方帳號「canon3
      688」聯繫，始知受騙。
（三）戊○○明知自己並無出賣行動電話之計畫，惟於93年4月2
      5、26日某時，見辰○○於「YAHOO！奇摩拍賣」網站上所
      為購買行動電話機之留言，即以0000000000號行動電話號
      碼發話與辰○○所留0000000000號行動電話號碼聯絡，佯
      稱其有1支同型號行動電話機欲出售，狀況良好等情，並
      於詢得辰○○之住址後，誆稱其已將行動電話機寄出，要
      求辰○○立刻匯款3,800元至銀行代809（即萬泰商業銀行
      ）、帳號000000000000號帳戶（戶名柳春來，不知情）內
      ，致辰○○陷於錯誤而於93年4月27日15時39分許，前往
      臺北市○○區○○路1號國立臺北藝術大學校園內之郵局
      自動櫃員機操作而轉帳3,800元至戊○○指定帳戶內，柳
      佳玲詐得上開款項後即避不聯絡，辰○○因未收到行動電
      話，始知受騙。
（四）於93年7月6日，戊○○於「e-Bay拍賣」網站、「樂多市
      場拍賣」網站（http://www.roodo.com）刊登拍賣行動電
      話機訊息各1則，佯為出售OKWAP牌A263型行動電話機作為
      誘餌，使不特定人得藉由電腦網路設備連結上述網站而知
      悉內容，致使邱垂彰、丑○○誤信確有上開行動電話機擬
      出售。邱垂彰於同年月9日傳送電子郵件至戊○○於上開
      拍賣網站所留電子信箱，表示願以3,600元購買拍賣之行
      動電話機，戊○○即致電邱垂彰佯稱邱垂彰已得標，並誆
      稱於收款後2日內即寄出行動電話機，致使邱垂彰陷於錯
      誤，即於93年7月9日，依戊○○指示，匯款3,600元至戊○○指定之臺北銀行農安分行、帳號000000000000號戶名
      高杏璧（不知情）之帳戶內。另丑○○於同年7月15日寄
      E-MAIL至戊○○於「樂多市場拍賣」網站所留「kareＺ000
      0000000@yahoo.com.tw」電子信箱，表示願以4,000元購
      買拍賣之行動電話機，戊○○承前常業詐欺犯意，撥打電
      話給丑○○佯稱成交，並誆稱將於收款後2日內寄出行動
      電話，使丑○○陷於錯誤，於93年7月15日上9時06分許，
      轉帳4,000元至上揭高杏璧之臺北銀行農安分行帳戶內，
      戊○○於詐得上開款項後，竟於同年月16日電向丑○○表
      示其有另1支行動電話機，欲以2,000元半買半送方式出售
      與丑○○，使陳丑○○陷於錯誤，而於同日上午9時14分
      許，又轉帳2,000元至上開高杏璧臺北銀行農安分行帳戶
      內。嗣邱垂彰、丑○○因遲未收到行動電話機，始知受騙
      。
（五）戊○○明知自己並非「YAHOO！奇摩拍賣網站」拍賣帳號
      「speed35370」之賣方，於94年1月4日在「YAHOO！奇摩
      拍賣」網站拍賣帳號「speed35730」拍賣資訊網頁中，獲
      悉癸○○有出價競標拍賣帳號speed35370所拍賣之SHARP
      牌GX21型行動電話機，即以電話與癸○○聯絡，佯稱自己
      即上開拍賣帳號之使用人「黃小姐」，同意以癸○○出價
      之6,000元出售SHARP牌GX21型行動電話機，使癸○○陷於
      錯誤，於94年1月4日16時55分許，在新竹市○○路150號
      國泰世華銀行前之自動櫃員機操作轉帳6,000元至戊○○
      指定之銀行代號008（即華南商業銀行）、帳號000000000
      000號帳戶（戶名陳有義，不知情）內，戊○○因此詐得
      上開款項。嗣癸○○遲未收到該行動電話機，始知受騙。
（六）戊○○於94年1月10日從「YAHOO！奇摩拍賣」網站獲悉己○○結標購買行動電話機1支之訊息，隨即於該日下午17
      時30分許，以0000000000號行動電話號碼發話與己○○聯
      絡，對己○○佯稱其為「許小姐」，要求己○○將行動電
      話機價款6, 500元轉帳至銀行代號009（即彰化商業銀行
      ），帳號：0000000000000000（戶名戊○○），使己○○
      陷於錯誤，於同日下午18時51分許，在臺南第三信用合作
      社自動櫃員機操作而轉帳6,500元至戊○○指定之上開彰
      化商業銀行帳戶，戊○○因此詐得上開款項。嗣己○○因
      未收到該行動電話機，始知受騙。
（七）於94年2月5日，柳佳玲於電腦網路拍賣網站得知丙○○留
      言欲競標MOTOROLA牌A7681號型行動電話機1支，遂致電丙○○佯稱其為「古小姐」，並誆稱其有丙○○所需要之同
      型行動電話，願以較優惠格出售，1支只要8,000元，並酌
      收200元宅配費用，且已將該行動電話機於94年2月6日凌
      晨0時30分寄出給丙○○云云，致使丙○○陷於錯誤，於
      同日下午18時25分許，依戊○○指示將8,200元匯入柳佳
      玲指定之臺北光復郵局帳號00000000000000號帳戶（戶名
      柳玉蓉，不知情）內。嗣丙○○遲未收到行動電話機，始
      知受騙。
（八）於94年2月19日，戊○○於電腦網路「YAHOO！奇摩拍賣」
      網站得知甲○○留言欲競標Panasonic牌X500型行動電話
      機1支，遂於同日晚間22時30分許，致電甲○○佯稱其為
      Panasonic牌X500型行動電話機之網路賣方「靲小姐」，
      願以8,000元（含運費）成交云云，致使甲○○陷於錯誤
      ，於當日晚間23時17分許，在臺北縣五股鄉○○路○段之
      玉山銀行自動櫃員機操作而轉帳8,000元至戊○○指定之
      銀行代號159（即第一商業銀行），帳號00000000號帳戶
      （戶名戊○○）內，戊○○隨即於同日晚間23時19日30分
      在臺北國際商業銀行西門分行將上開款項提領一空而得手
      。嗣於同年月20日上午10時許，甲○○接獲真正賣主靲小
      姐電話告知，始知受騙而報警處理。
（九）於94年2月27日，戊○○在電腦網路「YAHOO！奇摩拍賣」
      網站得知壬○○留言欲競標拍賣帳號「bikeassociation
      」所拍賣之SHARP牌GX31型行動電話機1支，即以行動電話
      號碼0000000000、0000000000號發話與壬○○，佯稱其
      為SHARP牌GX31型行動電話機之網路賣方，願以6,500元（
      含運費）成交云云，致使壬○○陷於錯誤，於同日下午
      2時43分許，在臺南市○○路○段62號之國泰世華銀行自動
      櫃員機操作而轉帳6,500元至戊○○指定之銀行代號700（
      即中華郵政股份有限公司），帳號00000000000000號帳戶
      （戶名柳佳惠，不知情）內，戊○○即要求不知情之柳佳
      惠將上開款項提領後交給其，而詐欺上開款項得手。嗣壬○○因遲未收到行動電話機，且戊○○一再藉詞搪塞，始
      知受騙。
（十）於94年3月21日晚間，戊○○在電腦網路「YAHOO！奇摩拍
      賣」網站得知卯○○留言欲競標SHARP牌GX31型行動電話
      機1支，即於同日晚間23時許，以0000000000號行動電話
      號碼發話致電卯○○，誆稱其為行動電話機賣方，因急著
      用錢要交補習費，願以半價出售該SHARP牌GX31型行動電
      話機云云，致使卯○○陷於錯誤，於翌日下午15時16分許
      ，在臺北市館前2號地下1樓路1段62號之上海商業儲蓄銀
      行自動櫃員機操作而轉帳5,000元至戊○○指定之銀行代
      號008（即華南商業銀行），帳號0000000000000000號帳
      戶（戶名林心怡，不知情）內，戊○○即於同日15時23分
      許，持其向不知情之林心怡所借用之上開華南商業銀行帳
      戶存摺及印章，至華南商業銀行儲蓄分行臨櫃提領上開款
      項提得手。嗣卯○○因遲未收到行動電話機，於同年月26
      日晚間23時50分上網查詢並聯繫真正賣方後，始知受騙。
（十一）於94年3月23日上午，戊○○在電腦網路「YAHOO！奇摩
        拍賣」網站得知寅○○留言欲競標SAMSUNG牌SGH-E368
        型行動電話機1支，即於同日上午10時許，以000000000
        0號行動電話號碼發話致電卯○○，誆稱其為「YAHOO！
        奇摩拍賣」網站帳號「Ｚ000000000號」賣方「杜筱蕾」
        ，並謊稱寅○○已得標，請其將該行動電話機價款8,
        620元放在「英豐商公司」設於臺北市○○○路○段137
        號1樓之信箱內，致使寅○○陷於錯誤，依其指示付款
        ，戊○○因而詐得上開款項得手。嗣寅○○因遲未收到
        行動電話機，經向英豐商公司查詢，得知與其交易之人
        即戊○○，始悉受騙。
（十二）於94年7月30日上午，戊○○在電腦網路「YAHOO！奇摩
        拍賣」網站得知林珮螢留言欲競標購買行動電話機，即
        於同日上午10時許，以不知情之葉信延所申辦之000000
        0000號行動電話號碼發話致電林珮螢，誆稱其為「YAHO
        O！奇摩拍賣」網站帳號「j456654i」賣方「林欣穎」
        ，並謊稱其有多款行動電話機願以低價出售，願以13,
        000元將i516.G1000、V878、7610等3台行動電話機賣給
        林珮螢，請林珮螢儘快匯款，致使林珮螢不疑有他而陷
        於錯誤，於同日中午12時08分許，在臺北縣板橋市○○
        街中華郵政股份有限公司自動櫃員機操作而轉帳13,000
        元至戊○○指定之銀行代號809（即萬泰商業銀行），
        帳號000000000000號帳戶內（戶名葉信延，不知情），
        戊○○即委由不知情之葉信延提領上開款項後寄至臺北
        市○○街369巷28號3樓居所而得手。柳佳玲於同日晚間
        18時51分，復以0000000000號行動電話號碼發送簡訊對
        林珮螢誆稱：「我寄了i516.G 1000,V878,7610 。另外
        又寄A688,J102,GD88,所以妳要在（應為再）給我6千」
        等語，使林珮螢再度陷於錯誤，而依其指示，於翌日（
        即94年8月1日）上午8時52分，在臺北縣板橋市○○路○
        段之中國信託商業銀行自動櫃員機，操作轉帳6,000元
        至上開萬泰商業銀行帳戶，戊○○復委由不知情葉信延
        提領後郵寄至上開居所而得手。嗣林珮螢遲未收到行動
        電話機，始悉受騙。
（十三）於94年8月6日下午，戊○○在電腦網路「YAHOO！奇摩
        拍賣」網站得知辛○○留言願以5,000元購買帳號「SHE
        E0214」使用者所拍賣之三星牌E808型行動電話1支，即
        於同日下午14時50分許，以0000000000號行動電話號碼
        發話致電辛○○，誆稱其為「YAHOO！奇摩拍賣」網站
        帳號「SHEE0214」賣方「林小姐」，並謊稱願以5,000
        元代價將上開行動電話賣給辛○○，致使辛○○陷於錯
        誤信以為真，而依戊○○指示，於同日15時08 分許，
        在國泰世華銀行自動櫃員機，操作轉帳5,000元至戊○○所指定之銀行代號700（即中華郵政股份有限公司）
        ，帳號00000000000000號帳戶內（戶名葉信延，不知情
        ），戊○○即持其向不知情之葉信延所借用之上開提款
        卡提領上開款項而得手。嗣辛○○因遲未收到前揭行動
        電話，始知受騙。
（十四）於94年8月6日下午，戊○○在電腦網路「YAHOO！奇摩
        拍賣」網站得知庚○○留言欲競標購買行動電話機，即
        於同日下午3時30分許，以不知情之葉信延所申辦之000
        0000000號行動電話號碼發話致電庚○○，誆稱其為「
        YAHOO！奇摩拍賣」網站賣方，願以6,100元將行動電話
        機賣給庚○○，等收到款項，就立即將行動電話機寄給
        庚○○，致使庚○○不疑有他而陷於錯誤，於同日下午
        15時43分許，在桃園縣林園郵局自動櫃員機操作而轉帳
        6,100元至戊○○指定之銀行代號700（即中華郵政股份
        有限公司），帳號00000000000000號帳戶內（戶名葉信
        延，不知情），戊○○即持其向不知情之葉信延所借用
        之上開提款卡提領而得手。嗣庚○○因遲未收到行動電
        話機，始悉受騙。
（十五）於94年8月6日下午，戊○○在電腦網路「YAHOO！奇摩
        拍賣」網站得知丁○○留言欲競標購買行動電話機，即
        於同日下午15時許，以不知情之葉信延所申辦之000000
        0000號行動電話號碼發話致電丁○○，誆稱其為「YAHO
        O！奇摩拍賣」網站帳號「shi-shian」之賣方，願以
        7,500元將行動電話機賣給丁○○，等收到款項，就立
        即將行動電話機寄給丁○○，致使丁○○不疑有他而陷
        於錯誤，請其友人黃淑惠於同日下午16時30分許，在基
        隆市第二信用合作社自動櫃員機操作而轉帳7,500元至
        戊○○指定之銀行代號700（即中華郵政股份有限公司
        ），帳號00000000000000號帳戶內（戶名葉信延，不知
        情），戊○○即持其向不知情之葉信延所借用之上開提
        款卡提領而得手。嗣丁○○因遲未收到行動電話機，始
        悉受騙。
（十六）於94年8月6日，戊○○在電腦網路「YAHOO！奇摩拍賣
        」網站得知子○○留言欲競標購買行動電話機，即於同
        日中午12時許，以不知情之葉信延所申辦之0000000000
        號行動電話號碼發話致電子○○，誆稱其為「YAHOO！
        奇摩拍賣」網站賣方，願以15,000元將行動電話機賣給
        子○○，等收到款項，就立即將行動電話機寄給子○○
        ，致使子○○不疑有他而陷於錯誤，於同日下午18時36
        分許，在自動櫃員機前操作而轉帳15,000元至戊○○指
        定之銀行代號700（即中華郵政股份有限公司），帳號
        00000000000000號帳戶內（戶名葉信延，不知情），戊○○即持其向不知情之葉信延所借用之上開提款卡提領
        而得手。嗣子○○因遲未收到行動電話機，始悉受騙。
二、戊○○於93年9月間某日至同年12月20日止，任職於「中大
    工程顧有限公司」（設臺北市松山區○○○路○段117號4樓
    ，負責人宋志揚，下稱中大公司），擔任會計，經辦該公司
    會計、財務出納、記帳等工作，為從事業務之人。詎其於任
    職期間內，竟基於意圖為自己不法所有之概括犯意，自93年
    9月底起，先後於附表一編號1至8所示時間，利用其職務上
    之機會，將其代表中大公司向彰化商業銀行西松分行提領欲
    供中大公司使用之款項，連續予以侵占入己，供其私人使用
    ，總計業務侵占款項共127,795元，足以生損害於中大公司
    。
三、戊○○另承前詐欺概括犯意及行使偽造私文書之概括犯意，
    於93年11月16日，明知中大公司欲提領之金額為17,918元，
    竟擅自在附表二編號1所示中大公司提領彰化商業銀行東台
    北分行帳號00000000000000號帳戶內存款17,918元之取款憑
    條上加填「壹拾」及「1」，將提領「壹萬柒仟玖佰壹拾捌
    元整」，變造為「壹拾壹萬柒仟玖佰壹拾捌元整」，以此變
    造之取款憑條私文書，持向彰化商業銀行東臺北分行承辦業
    務之人施行詐術，使該行員，陷於錯誤，如數交付117918元
    ，戊○○將詐領之10萬元留供己用，足以生損害於「中大公
    司」及彰化商業銀行東台北分行。
四、又戊○○承前詐欺、行使偽造私文書之概括犯意，先後於93
    年12月14日、及同年月17日，在中大公司內，於附表二編號
    2、3所示存款取款憑條上填寫帳號及提領金額各200000元，
    並連續盜用中大公司之公司章1枚，且將中大公司負責人宋
    志揚薪資憑條2張上之「宋志揚」印文各1枚剪下，分別黏貼
    至上開2張取款憑條上，於同年月15日、17日分別持向彰化
    商業銀行西松分行行員行使，足以生損害於中大公司、宋志
    揚及彰化商業銀行，使彰化商業銀行西松分行承辦人員陷於
    錯誤，分別交付現金各200000元予戊○○。
五、案經丙○○、壬○○、卯○○、中大公司分別訴由臺北市政
    府警察局文山第一分局、臺南市警察局、臺北市政府警察局
    中山分局、臺北市政府警察局松山分局報請臺灣臺北地方法
    院檢察署檢察官偵查起訴；癸○○訴由新竹市警察局報請及
    新竹市警察局報告臺灣新竹地方法院檢察署檢察官偵查而移
    送本院併案審理；嘉義縣警察局、臺北市政府警察局中山分
    臺北市政府警察局大同分局、臺北縣政府警察局、臺北縣政
    府警察局分別報請及辛○○、寅○○分別訴由臺北縣政府警
    察局、臺北縣政府警察局板橋分局報告臺灣臺北地方法院檢
    察署檢察官移送本院併案審理；臺北市政府警察局北投分局
    報請臺灣士林地方法院檢察署檢察官移送本院併案審理；臺
    南市警察局報請臺灣臺南地方法院檢察署檢察官移送本院併
    審理；資彭生訴由基隆市警察局報請臺灣基隆地方法院檢察
    署呈請臺灣高等法院檢察署檢察長令轉臺灣臺北地方法院檢
    察署檢察官移送本院併審理。
    理  由
一、上揭事實，訊據上訴人即被告戊○○於本院、原審審理中均
    坦承不諱，核與被害人乙○○、巳○○、辰○○、邱垂漳、
    癸○○、己○○、丙○○、甲○○、壬○○、卯○○、寅○○、林珮螢、辛○○、庚○○、丁○○、子○○、宋志揚等
    人、證人高杏璧、柳玉蓉、楊勝友、柳佳惠、林心怡、杜筱
    蕾、葉信延分別於警詢、檢察官偵查中指訴、證述之情節相
    符，並有財團法人農漁會南區資訊中心自動櫃員機存戶交易
    明細表及日盛國際商業銀行帳號00000000000000號戶名柳春
    來帳戶之客戶歷史交易查詢單、「YAHOO！奇摩拍賣」網路
    交易畫面列印資料、上海商業儲蓄銀行93年5月6日93上南京
    存字第35號函及所附帳號00000000000000號戶名柳佳玲帳戶
    之開戶基本資料影本、臺灣銀行自動櫃員機交易明細表、上
    海商業儲蓄銀行93年11月11日93上南京存字第93號及其所上
    開戊○○帳戶交易明細、中華郵政股份有限公司自動櫃員機
    儲戶交易明細表、萬泰商業銀行帳號0000000000000號戶名
    柳春來帳戶小額循環信用貸款申請書及交易明細表、臺北銀
    行農安分行高杏璧帳戶存摺影本、自動櫃員機交易明細表、
    國泰世華銀行自動櫃員機交易明細表、臺南第三信用合作社
    自動櫃員機交易明細表、彰化商業銀行被告帳戶之開戶資料
    及交易資料、中國信商業銀行帳卡存摺影本、中華郵政股份
    有限公司臺北郵局94年3月14日北營字第0940900777號函及
    所附柳玉蓉開戶資料影本、中華郵政股份有限公司儲匯處94
    年7月5日儲字第094000089號函及所附柳玉蓉帳戶歷史交易
    清單、玉山銀行自動櫃員機交易明細表、臺北國際商業銀西
    門分行提款機錄影監視畫面翻拍照片、第一商業銀行延長營
    業時間跨行作業同業代收付存款明細表、國泰世華銀行自動
    櫃員機交易明細表、上海商業儲蓄銀行自動櫃員機交易明細
    表影本、電子郵件及拍賣網頁列印資料、華南商業銀行存款
    往來明細表、被告於94年3月22日15時23分許在華南商業銀
    行儲蓄分行盜領翻拍蒐證片、雅虎奇摩拍賣網站帳戶申請資
    料、拍賣資料及0000000000號行動電話通聯紀錄、行動電話
    簡訊翻拍照片、中國信託商業銀行及中華郵政股份有限公司
    之自動櫃員機交易明細表、雅虎奇摩拍賣網站拍賣資料、00
    00000000號行動電話通聯紀錄、行動電話簡訊翻拍照片、臺
    灣大哥大股份有限公司行動電話通話明細單、國泰世華銀行
    自動櫃員機交易明細表、存摺影本、中華郵政股份有限公司
    自動櫃員機交易明細表、葉信延之中華郵政股份有限公司帳
    戶交易明細表、戶名黃淑惠之國泰世華存摺影本、郵政存簿
    儲金簿影本、中大公司彰化商業銀行西松分行帳戶存摺影本
    、補繳93年8、9月勞保費及滯納金之轉帳傳票、補繳93 年8
    月、9月勞保費之郵政劃撥儲金存款收據、健保費繳款單、
    補繳單、存款憑條、健保費繳款單、復揚法律事務所出具之
    證明書、電費收據、華南商業銀行全行通收存款憑副根、續
    期保費送金單、變造之93年11月16日彰化商業銀行東臺北分
    行存摺類存款取款憑條原本、偽造之彰化商業銀行西松分行
    存摺類存款取款憑條原本、被告於94年1月4日出具之承諾書
    及中大公司之彰化商業銀行西松分行活期存款存摺影本等件
    在卷可憑被告辯稱上揭犯行均係陳有義教唆其所為云云，惟
    查：
    1.被告於93年7月12日在臺北市政府警察局北投分局警員詢
      問時，坦承犯罪事實一（三）犯行，並供稱係因欠錢使用
      才為此犯行，此案沒有共犯參與，且未提及陳有義（見臺
      灣士林地方法院檢察署93年度偵字第9884號偵查卷第8至
      12頁）；
    2.於93年9月25日在臺北市政府警察局中山分局建國派出所
      警員詢問時，被告坦承犯罪事一（四）部分犯行，且查被
      告並未提及陳有義（見臺灣臺北地方法院檢察署93年度偵
      字第19762號偵查卷第3至6頁）；
    3.於93年10月15日接受臺北市政府警察局松山分局松山派出
      所警員詢問時，被告坦承犯罪事實一(一)部分犯行，並未提
      及任何有關陳有義之事（見臺灣臺北地方法檢察署93年度
      偵字第19815號偵查卷第3至5頁）；於同年11月26日於檢
      察官訊問時，亦坦承犯罪事實一(一)部分犯行，並供承：「
      因為向地下錢莊借錢，還不出來，欠錢是因為信用卡刷爆
      了」等語，亦未有隻字片語提及陳有義（見同上卷第28至
      29頁）；
    4.於94年1月18日新竹市警察局刑警隊警員詢問時，被告供
      認犯罪事實一（五）犯行，並供稱：華南商業銀行中壢分
      行帳號000-000000000000號帳戶是陳有義所有，是其以朋
      友要還錢為理由向陳有義借用該帳戶存簿及提款卡，對於
      其詐騙被害人癸○○之事，陳有義不知情，也沒有參與等
      情在卷（見臺灣新竹地方法院檢察署94年度偵字第729 號
      偵查卷第4至6頁）；
    5.被告於94年9月30日接受檢察官訊問時，坦承犯罪事實一
      （七）、（九）及犯罪事實四所載犯行，且均未提及陳有
      義（見臺灣臺北地方法院檢察署94年偵緝字第1713號偵查
      卷第16至17頁）；
    6.於94年10月21日偵查時，就檢察官訊問其犯罪事實一（十
      一）犯行時，被告坦承犯行，然未提及係因陳有義教唆其
      才犯罪（見同上卷第23至24頁）。於檢察官訊問其犯罪事
      實三部分犯行時，被告表示忘了為何多領100000元，可能
      是為了給男朋友，所以才多領了100000元；就犯罪事實
      二、四部分，被告坦承犯行，並供稱業務侵占附表一所示
      款項及盜領400000元是為了給男朋友用等語（見臺灣臺北
      地方法院94年度偵緝字第1712號偵查卷第30至33頁），亦
      未提及是受陳有義教唆才犯罪之情節；
    7.嗣於94年10月28日在臺北縣政府警察局警員詢問時，被告
      坦承犯罪事一（十二）至（十六）犯行，並稱：上開犯罪
      詐欺所得款項拿去給陳有義用，我有告訴陳有義拿給他用
      的錢是網路詐欺所得款項，是陳有義教唆我犯這些事情來
      犯案子，其將犯罪所得交給陳有義花用，約近20000元云
      云（見臺灣臺北地方法院檢察署95年度偵字第3639號偵查
      卷第4至8頁）；
    8.於原審95年4月26日準備程序期日，被告坦承犯罪事實一
      （一）至（十）及犯罪事實二至四所示犯行，且均未提及
      上開犯行是否係受陳有義教唆；嗣於原審95年5月12日準
      備程序期日改稱：是受陳有義教唆才為犯罪事實一（一）
      、（二）、（六）、（十）犯行，犯罪事實一（一）至（
      三）、（五）至（七）、（十）詐騙所得款項全交給陳有
      義云云；於原審95年7月11日審理時，被告坦承犯罪事實
      一（一）至（十六）及二至四犯行，惟又稱：犯罪事實一
      （七）、（九）、（十五）、（十六）、二至四部分，亦
      是受陳有義教唆，犯罪所得全交給陳有義云云；
    由上開被告歷次供述可知，其所為供述先後不一，參以被告
    於原審審理中原尚否認犯罪事實一（八）部分之犯行，辯稱
    ：其沒有打電話給被害人甲○○，其是將第一商業銀行帳
    0000000000號帳戶提款卡借給游心穎使用，不知甲○○為何
    匯款至其上開帳戶云云，經原審提示臺灣臺北地方法院檢察
    署94年度偵字第5873號偵查卷第25頁之提款人照片後，被告
    始坦承犯罪事實一（八）部分犯行是其本人所為，是其詐騙
    被害人甲○○匯款；又被告於95年3月29日經原審傳喚未到
    庭，並向原審誆稱係因為同日上午10時必須到臺灣士林地方
    法院檢察署執行科丙股報到執行有期徒刑8月，故向本院請
    假，惟經原審與臺灣士林原法院檢察署執行科丙股書記官聯
    繫後，查知被告並未如期到該署報到執行，此有原審95年3
    月30日公務電話紀錄在卷可憑；另參以證人陳有義於警詢時
    供稱：其係因華南商業銀行中壢分行帳戶遭警方警示而凍結
    ，因此到新竹市警察局說明，該帳戶其有提供給被告使用，
    被害人癸○○提供之0000000000號行動電話號碼是其於93年
    12月27日申辦並提供給被告使用，嗣癸○○已於94年1月6日
    將上開電話號碼變更申請為00000000000 號，其知道被告有
    很多行動電話，但不知被告以網路拍賣行動電話機方式向他
    人詐騙（見同上卷第10至13頁）；於偵查中證稱：00000000
    00是以其名義申請，帳單地址是被告自己填寫戶籍地即臺北
    市○○○路○段114之4號，因為被告表示身分證遭母親拿走
    ，希望其提供身分證辦門號，到新竹市警察局接受詢問時才
    知被告有前科，也才知道被告使用其電話及帳戶去作非法的
    事等語（見臺灣臺南地方法院檢察署94年度核交字第737號
    偵查卷第13至14頁）；證人陳有義於原審審理時證述：其於
    93年10月底開始與被告交往，交往約半年，不知被告以假裝
    賣行動電話機的方式向上網購買行動電話機的買家詐財，是
    到新竹市警察局接受詢問後，才知被告有做這種事，交往期
    間費用是由被告負擔，被告向其稱家裡很有錢，開支向父母
    拿就可以了，其只有自被告處收到30000元，是因為被告曾
    向其借款30000元，此外，並未拿到任何款項等語。另本案
    犯罪事實一（一）至（十六）所列告訴人及被害人均陳稱詐
    騙之人是一位女子，並未提及陳有義有參與，證人宋志揚所
    為供述亦不足以認陳有義有教唆被告犯罪。益徵被告事後翻
    異前供稱上開犯罪係陳有義教唆云云，顯有可疑，尚不能遽
    以採信。綜上所述，本件事證明確，被告犯行均堪認定，應
    依法論科。
二、論罪科刑之理由
（一）查被告行為後，刑法於94年1月7日修正通過，於94年2月2
      日公布，並於95年7月1日施行。按行為後法律有變更者，
      適用行為時之法律，但行為後之法律有利於行為人者，適
      用最有利於行為人之法律，修正後之刑法第2條第1項定有
      明文。此條規定乃與刑法第1條罪刑法定主義契合，而貫
      徹法律禁止溯及既往原則，係規範行為後法律變更所生新
      舊法律比較適用之準據法，是刑法第2條本身雖經修正，
      但刑法第2條既屬適用法律之準據法，本身尚無比較新舊
      法之問題，應一律適用裁判時之現行刑法第2條規定以決
      定適用之刑罰法律。又本次刑法修正之比較新舊法，應就
      罪刑有關之共犯、未遂犯、想像競合犯、牽連犯、連續犯
      、結合犯，以及累犯加重、自首減輕暨其他法定加減原因
      （如身分加減）與加減例等一切情形，綜其全部罪刑之結
      果而為比較（最高法院95年度第8次刑庭會議決議可資參
      照）。經查：
    1.本件被告行為時之刑法第336條第2項之法定刑為「6月以
      上5年以下有期徒刑，得併科3000元以下罰金。」。又依
      被告行為時之刑法第33條第5款規定：罰金為1元以上。是
      被告行為時刑法第336條第2項併科罰金刑之刑度，經依罰
      金罰鍰提高標準條例第1條前段及現行法規所定貨幣單位
      折算新臺幣條例第2條規定，折算為新臺幣後，為新臺幣3
      元以上90000元以下。而95年7月1日公布施行之刑法第33
      條第5款規定：罰金為新臺幣1000元以上，以百元計算之
      。另刑法施行法第1條之1規定：「中華民國94年1月7日刑
      法修正施行後，刑法分則編所定罰金之貨幣單位為新臺幣
      。94年1月7日刑法修正時，刑法分則編未修正之條文有定
      有罰金者，自94年1月7日刑法修正施行後，就其所定數額
      提高為30倍。但72年6月26日至94年1月7日新增或修正之
      條文，就其所定數額提高為3倍」。而刑法第336條第2項
      係刑法分則編未修正之條文，是依修正後之法律，刑法第
      33 6條第2項所得科處之罰金刑應提高為30倍，最高為新
      臺幣9萬元、最低為新臺幣1000元。經比較新、舊法之結
      果，以被告行為時之舊法對其較為有利。
    2.刑法第56條連續犯之規定，新法業已刪除，此刪除雖非犯
      罪構成要件之變更，但顯已影響行為人刑罰之法律效果，
      自屬法律有變更，應有刑法第2條第1項之適用。本件被告
      先後多次詐欺、侵占、行使偽造私文書犯行，時間緊接，
      所犯罪名各相同，顯係各出於概括之犯意為之，均為連續
      犯，各以一罪論，並各得加重其刑至二分之一，如依新法
      ，無連續犯之規定，應分論併罰，比較新、舊法結果，以
      舊法較為有利，應依被告行為時之法律即舊法論以連續犯
      。
    3.刑法第55條牽連犯之規定，新法已刪除，本件被告所犯常
      業詐欺及刑法第216條、第210條之行使偽造私文書罪二罪
      間具有牽連犯之關係，依修正前即行為時之規定，應從一
      重之常業詐欺罪處斷；依修正後之刑法既已刪除牽連犯之
      規定，則所犯上述各罪應依數罪併罰之規定分論併罰。比
      較新舊法之規定，修正後之規定並無較有利於被告，依刑
      法第2條第1項之規定，應適用行為時之法律，即適用修正
      前刑法第55條牽連犯之規定，從一重之罪處斷。
    4.刑法第51條定執行刑之規定，亦於94年1月7日修正公布，
      並於95年7月1日施行，修正前刑法第51條規定：「數罪併
      罰，分別宣告其罪之刑，依左列各款定其應執行者：」其
      中第5款規定：「宣告多數有期徒刑者，於各刑中之最長
      期以上，各刑合併之刑期以下，定其刑期。但不得逾20年
      。」。修正後刑法第51條第5款規定：「宣告多數有期徒
      刑者，於各刑中之最長期以上，各刑合併之刑期以下，定
      其刑期。但不得逾30年。」比較結果，修正後刑法並非較
      有利於行為人，依刑法第2條第1項前段之規定，仍應依修
      正前刑法，定其應執行之刑。
    5.綜上，本件經綜合觀察全部罪刑比較之結果，修正後規定
      非較有利被告，依修正後刑法第2條第1項前段規定，應適
      用行為時法即舊法之規定。
（二）是核被告所為，犯罪事實一、三、四部分，係犯刑法第33
      9條第一項詐欺取財罪；犯罪事實二部分，係犯刑法第336
      條第2項之業務侵占罪；犯罪事實三部分，係犯刑法第216
      條、第210條之行使變造私文書罪及同法第339條第一項之
      詐欺罪；犯罪事實四部分，係犯刑法第216條、第210條之
      行使偽造私文書罪及同法第第339條第一項詐欺取財罪。
      被告變造、偽造私文書之低度行為，分別為為行使之高度
      行為所吸收，均不另論罪。被告盜用印章（中大公司部分
      ）、印文（宋志揚部分）後，用以偽造私文書，其盜用印
      章、印文係偽造私文書部分行為，均不另論罪。被告上述
      多次詐欺取財、業務侵占、行使偽造、變造文書犯行，均
      時間緊接，所犯均係構成要件相同之罪，顯係基於概括犯
      意反覆為之，均為連續犯，各應依修正前刑法第56條規定
      論以一業務侵占罪，並加重其刑。被告所犯連續行使偽（
      變）造私文書與連續詐欺罪之間，有方法、目的之牽連關
      係，應從一重之連續行使偽造私文書罪處斷。被告所犯連
      續業務侵占罪與連續行使偽造私文書罪，二罪間，犯意各
      別，罪名不同，行為互異為數罪，應予分論併罰。被告所
      為犯罪事實一（一）至（六）、（八）、（十一）至（十
      六）所示詐欺取財犯行，雖均未據公訴人於起訴書中敘及
      ，惟該等部分犯行與已敘及之部分，有連續犯裁判上一罪
      之關係，為起訴效力所及，本院自當一併審究，附此敘明
      。
三、原審以被告事證明確，而予論科，固非無見。惟原判決於事
    實欄一內漏載關於（十三）部分之犯罪事實，已有疏漏；另
    按刑法第340條之常業詐欺罪，係指以犯詐欺行為為生之事
    業者而言，最高法院45年台上字第1188號著有判例可資參照
    。查本件被告於本案犯罪期間內，曾分別受僱於不同之私人
    企業，此有保險對象投保歷史資料在卷可查，是被告顯非以
    犯詐欺罪恃以維生，原審遽以本案被告詐欺犯罪之次數、所
    得、頻率，認被告本件係犯常業詐欺罪，尚有未洽；另被告
    年紀尚輕，於本件犯行前，僅曾於91年間因犯侵占案件，經
    原審法院以94 年度簡字第2017號判處有期徒刑6月確定；又
    於93年7月間，因犯竊盜案件，再經原審法院以93年度易字
    第1628號判處有期徒刑3月，上開2案件並經原審以95年度聲
    字第94號裁定應執行有期徒刑8月，於95年6月12日入監服刑
    ，此有本院被告前案紀錄表在卷可查，其因工作所得微薄，
    入不敷出，一時貪念而於網路等處詐取財物，所得尚非至鉅
    ，尚難認被告有何犯罪習慣，原審以被告本案之多次犯行，
    遽認被告有犯罪習慣，並據以宣告刑後強制工作，於法亦有
    未洽；另被告所犯連續行使偽（變）造私文書與連續詐欺罪
    之間，有方法目的之牽連關係，應從一重之連續行使偽造私
    文書罪處斷，原判決以被告所犯常業罪與連續行使偽造私文
    書罪，從一重以常業詐欺罪處斷，亦有未臻妥適。被告上訴
    意旨，就此指摘原判決關於常業詐欺部分不當，求予撤銷改
    判，為有理由，應由院將原判決常業詐欺部分撤銷。爰審酌
    被告詐騙次數次數、詐騙所得金額、為警查獲後，仍未能悔
    改，復不斷犯案，素行不佳，及其犯罪之動機、目的、手段
    、嚴重破壞網路交易信賴度，且除返還告訴人中大公司1220
    00元、被害人辰○○2000元、邱垂彰3600元、丑○○6000元
    、辛○○2500元外，迄未返還或賠償其他告訴人或被害人，
    所生危害及犯後態度等一切情狀，量處如主文第2項所示之
    刑。業務侵占部分，原判決適用刑法第2條第1項前段、刑法
    第336條第2項、修正前刑法第56條，審酌被告犯罪之動機、
    目的、方法、犯罪所生損害及犯後態度等一切情狀，論處有
    期徒刑10月，其認事用法及量刑均無不合。被告未具任何理
    由上訴，空言不服原判決，為無理由，應予駁回。並就撤銷
    改判部分與上訴駁回部分，定其應執行之刑。以示懲儆。
四、附表二所示之取款憑條，均因已分別提出於彰化商業銀行東
    臺北分行、西松分行存查，非屬被告所有之物，不予沒收。
    附表二編號2、3所示2張取款憑條單上之「中大公司」、「
    宋志揚」印文，係盜用之印文而非偽造之印文，亦毋庸宣告
    沒收。
據上論斷，應依刑事訴訟法第369條第1項前段、第364條、第368
條、第299條第1項前段，刑法第2條第1項前段、第216條、第210
條、第339條第1項、修正前刑法第56條、第55條、第51條第5款
、刑法施行法第1條之1，判決如主文。
本案經檢察官陳明光到庭執行職務。
中　　華　　民　　國　　96　　年　　3　　月　　30　　日
                  刑事第二庭審判長法  官  呂丹玉
　　                              法  官  林恆吉
                          　　　　法　官  林銓正
以上正本證明與原本無異。
不得上訴。
　                                書記官  陳玲憶
中　　華　　民　　國　　96　　年　　4 　　月　　3 　　日
附錄：本案論罪科刑法條全文
中華民國刑法第339條
（普通詐欺罪）
意圖為自己或第三人不法之所有，以詐術使人將本人或第三人之
物交付者，處5年以下有期徒刑、拘役或科或併科1千元以下罰金
。
以前項方法得財產上不法之利益或使第三人得之者，亦同。
前二項之未遂犯罰之。
中華民國刑法第336條
（公務公益侵占罪、業務侵占罪）
對於公務上或因公益所持有之物，犯前條第1項之罪者，處1年以
上7年以下有期徒刑，得併科5千元以下罰金。
對於業務上所持有之物，犯前條第1項之罪者，處6月以上5年以
下有期徒刑，得併科 3 千元以下罰金。
前二項之未遂犯罰之。
中華民國刑法第216條
（行使偽造變造或登載不實之文書罪）
行使第210條至第215條之文書者，依偽造、變造文書或登載不實
事項或使登載不實事項之規定處斷。
中華民國刑法第210條
（偽造變造私文書罪）
偽造、變造私文書，足以生損害於公眾或他人者，處5年以下有
期徒刑。
附表一：
┌──┬──────┬────────────┬─────┬────┐
│編號│  侵占日期  │犯罪行為                │侵占金額  │備註    │
├──┼──────┼────────────┼─────┼────┤
│ 1  │民國（下同）│依中大公司指示提取該公司│ 12,602元 │        │
│    │93年9月30日 │於彰化商業銀行東臺北分行│          │        │
│    │            │帳號000000000號帳戶內存 │          │        │
│    │            │款新臺幣（下同）12,602元│          │        │
│    │            │以繳付中大公司93年8月份 │          │        │
│    │            │勞保費，但被告未付，侵占│          │        │
│    │            │入己，供己私用。        │          │        │
├──┼──────┼────────────┼─────┼────┤
│ 2  │93年10月5日 │依中大公司指示提取上開帳│ 14,559元 │        │
│    │            │戶存款14,559元，以繳付中│          │        │
│    │            │大公司93年8月份健保費， │          │        │
│    │            │但被告未付，侵占入己，供│          │        │
│    │            │己私用。                │          │        │
├──┼──────┼────────────┼─────┼────┤
│ 3  │93年10月6日 │依中大公司指示提取上開帳│  5,600元 │        │
│    │            │戶存款5,600元，以繳付中 │          │        │
│    │            │大公司、上景工程行9月份 │          │        │
│    │            │房租稅所得稅額（3,000元 │          │        │
│    │            │、2,600元），但被告未付 │          │        │
│    │            │，侵占入己，供己私用。  │          │        │
├──┼──────┼────────────┼─────┼────┤
│ 4  │93年10月12日│依中大公司指示提取上開帳│ 10,000元 │        │
│    │            │戶存款30,000元，以支付高│          │        │
│    │            │雄零用金，但只付20,000元│          │        │
│    │            │，將其中10,000元侵占入己│          │        │
│    │            │，事後才又補匯10,000元。│          │        │
├──┼──────┼────────────┼─────┼────┤
│ 5  │93年10月28日│依中大公司指示提取上開帳│ 30,494元 │        │
│    │            │戶存款30,494元，以繳付93│          │        │
│    │            │年9月份中大公司勞保費10,│          │        │
│    │            │711元、健保費12,408元、 │          │        │
│    │            │律師費6,133元及電話費   │          │        │
│    │            │1,242元，但被告未付，將 │          │        │
│    │            │上開款項均侵占己，供己私│          │        │
│    │            │用。                    │          │        │
├──┼──────┼────────────┼─────┼────┤
│ 6  │93年11月3日 │依中大公司指示提取上開帳│ 13,537元 │        │
│    │            │戶存款13,537元，以繳付電│          │        │
│    │            │費及93年10月份房租所得稅│          │        │
│    │            │，惟均未付，將上開款項侵│          │        │
│    │            │占入己，供己私用。      │          │        │
├──┼──────┼────────────┼─────┼────┤
│ 7  │93年11月5日 │依中大公司指示提取上開帳│  6,000元 │        │
│    │            │戶存款26,000元以匯款給宋│          │        │
│    │            │國華，但只匯20,000元，將│          │        │
│    │            │6,000元予以侵占入己，供 │          │        │
│    │            │己私用。                │          │        │
├──┼──────┼────────────┼─────┼────┤
│ 8  │93年12月3日 │依中大公司指示提取上開帳│ 29,403元 │        │
│    │            │戶存款29,403元以繳付宋志│          │        │
│    │            │揚之安泰人壽保險費，但未│          │        │
│    │            │付，將該款項侵占入己，並│          │        │
│    │            │供己私用。              │          │        │
├──┴──────┼────────────┼─────┴────┤
│  合          計  │127,795元               │被告除於事後補付1萬 │
│                  │                        │元高雄零用金外，並於│
│                  │                        │93年12月11日匯還中大│
│                  │                        │公司10萬元，同年月22│
│                  │                        │日匯還中大公司12,000│
│                  │                        │元。                │
└─────────┴────────────┴──────────┘
附表二：
┌──┬──────────────┬──────────┐
│編號│   文  件  名  稱           │   所  在  頁  次   │
├──┼──────────────┼──────────┤
│ 1  │93年11月16日彰化商業銀行東臺│臺灣臺北地方法院檢察│
│    │北分行存摺類存款取款憑條（傳│署94年度偵字第9297號│
│    │票總號0463）                │偵查卷第67頁。      │
├──┼──────────────┼──────────┤
│ 2  │93年12月14日彰化商業銀行西松│同上偵查卷第63頁。  │
│    │分行存摺類存款取款憑條（傳票│                    │
│    │總號0145）                  │                    │
├──┼──────────────┼──────────┤
│ 3  │93年12月17日彰化商業銀行西松│同上偵查卷第63頁。  │
│    │分行存摺類存款取款憑條（傳票│                    │
│    │總號0161）                  │                    │
└──┴──────────────┴──────────┘
